臺灣嘉義地方法院刑事判決
111年度交易字第103號
公  訴  人  臺灣嘉義地方檢察署檢察官
被      告  柯光祐



選任辯護人  林炎平律師
上列被告因過失傷害案件，經檢察官提起公訴（110年度調偵字
第584號），本院判決如下：
    主  文
柯光祐犯過失傷害罪，處拘役參拾日，如易科罰金，以新臺幣壹
仟元折算壹日。　
    犯 罪 事 實
一、柯光祐為址設嘉義市○區○○路000號好市多之員工，其於民國
    110年4月9日晚間7時22分許，在好市多1樓停車場車道旁之
    平面道路駕駛堆高機卸載貨物，於穿越車道時，本應注意其
    他車輛，禮讓直行車輛先行，確認安全無虞後，再小心通過
    ，而依當時情形，並無不能注意之情事，竟疏未注意而貿然
    通過，適有張靜雯駕駛車牌號碼000-0000號自用小客車（下
    稱系爭車輛）自好市多1樓停車場駛出，行經該處時，亦未
    注意車前狀況，貿然直行，柯光祐駕駛之堆高機左前側遂與
    系爭車輛右側發生碰撞，致張靜雯受有頭部挫傷、前側胸壁
    多處挫傷瘀血、下背及骨盆挫傷瘀血之傷害。嗣柯光祐於肇
    事後，向到場處理之員警表明身分坦承肇事，對於未發覺之
    罪自首而接受裁判，始悉上情。
二、案經張靜雯訴由嘉義市政府警察局第二分局報告臺灣嘉義地
    方檢察署檢察官偵查起訴。
    理  由
壹、證據能力部分：
一、卷附陽明醫院於110年6月8日開立之診斷證明書，具證據能
    力：被告柯光祐之辯護人為其辯護稱：該診斷證書是醫院基
    於告訴人張靜雯口述所製作，屬傳聞證據，應無證據能力云
    云（交易卷第351頁）。惟按除顯有不可信之情況外，從事
    業務之人於業務上或通常業務過程所須製作之紀錄文書、證
    明文書，亦得為證據，刑事訴訟法第159條之4第2款定有明
    文。醫師法第12條第1項規定，醫師執行醫療業務時應製作
    病歷，該項病歷資料係屬醫師於醫療業務過程中依法所必須
    製作之紀錄文書，每一醫療行為雖屬可分，但因其接續看診
    行為而構成整體性之醫療業務行為，其中縱有因訴訟目的而
    尋求醫師之治療，惟對醫師而言，仍屬其醫療業務行為之一
    部分，仍應依法製作病歷。從而關於病人之病歷及依據該病
    歷資料而製成之診斷證明書與通常醫療行為所製作之病歷無
    殊，均屬刑事訴訟法第159條之4第2款所稱之紀錄文書，依
    上述規定自應具有證據能力（最高法院97年度台上字第666
    號、100年度台上字第4461號判決意旨參照）。查陽明醫院
    於110年6月8日開立之診斷證明書，是陽明醫院醫師依醫療
    法規定於醫療業務過程中所製作之證明文書，足認上開診斷
    證明書在客觀上均具有相當程度之可信性，復無證據顯示上
    開診斷證明書存有詐偽或虛飾情事而有顯不可信之情況，依
    法自有證據能力。
二、本判決所引用被告以外之人於審判外之言詞或書面陳述，而
    不符合刑事訴訟法第159條之1至第159條之4之規定者，均經
    本院於審理時當庭直接提示而為合法之調查，檢察官、被告
    及其辯護人均知該等證據有不得為證據之情形，但表示沒有
    意見（交易卷第350-351頁），亦未於言詞辯論終結前聲明
    異議，本院審酌前開證據作成或取得之情況，並無非法或不
    當取證之情事，亦無顯不可信之狀況，故認為適當而均得作
    為證據。是前開證據，依刑事訴訟法第159條之5第2項之規
    定，認皆具有證據能力。
三、本判決所引用之非供述證據，經本院依法踐行調查證據程序
    ，檢察官、被告及其辯護人均不爭執各該證據之證據能力，
    且亦查無依法應排除其證據能力之情形。是後述所引用非供
    述證據，亦均有證據能力。
貳、實體部分:
一、認定犯罪事實所憑證據與理由：
(一)被告雖對上開犯罪事實於本院審理中均坦承，然卻表示：希
    望判無罪云云（交易卷第361頁），被告辯護人亦為被告辯
    稱：無罪云云（交易卷第361頁），而上開犯罪事實，除被
    告之自白外，尚與證人即告訴人（下稱告訴人）於警詢及本
    院審理中證述（警卷第8-11頁；交易卷第331-344頁）、證
    人即好市多職員莊雅婷於偵查中證詞（調偵卷第140-143頁
    ）大致相符，復有陽明醫院110年6月8日診斷證明書（警卷
    第13頁）、嘉義市政府警察局A3類道路交通事故調查紀錄表
    （警卷第15-18頁）、道路交通事故現場圖（警卷第22頁）
    、交通事故現場照片（警卷第23-25頁）、嘉義市政府警察
    局第二分局後湖派出所受理各類案件紀錄表（警卷第26頁）
    、受（處）理案件證明單（警卷第27頁）、嘉義市政府警察
    局道路交通事故當事人登記聯單（警卷第29頁）、臺灣嘉義
    地方檢察署檢察官勘驗筆錄（調偵卷第19-67頁）在卷可佐
    ，足徵被告之自白，與事實相符，應可採信。從而，被告及
    其辯護人空言抗辯希望判無罪云云，為無理由。
(二)本案罪證明確，被告過失傷害之犯行，堪可認定，應依法論
    科。
(三)至公訴意旨雖另主張被告上揭過失行為所造成告訴人之傷勢
    ，尚有「腦震盪」、「上顎多數牙齒斷裂」等傷勢，告訴人
    亦於本院審理時稱：「腦震盪」、「上顎多數牙齒斷裂」等
    傷勢，都是本案車禍造成等語（交易卷第333頁），並就「
    上顎多數牙齒斷裂」之傷勢，另當庭提出上顎假牙一排供本
    院拍攝後附卷（交易卷第429-437頁），惟查：
　⒈就陽明醫院於110年6月8日開立之診斷證明書中記載「腦震盪
    」傷勢部分：
　　經本院函詢陽明醫院該「腦震盪」傷勢如何判定？有無以醫
    療儀器對告訴人之腦部進行檢查？等情，陽明醫院於111年8
    月22日函覆以：「病患（即告訴人）於求診時自訴因車禍受
    傷，頭部挫傷、頸部挫傷、胸部挫傷。對於這種頭部挫傷的
    病人，我們一律給予head injury注意事項，並告知腦震盪
    可能的後續發展，所以診斷書我們載明腦震盪，主要是告知
    病人後續的危險性。病人並沒有發生後續的腦內出血症狀，
    所以沒有做儀器的檢查」等語，有陽明醫院111年8月22日陽
    字第1110801-41號函附卷可參（交易卷第307頁），從陽明
    醫院之函覆內容可知，告訴人於案發當時因受有頭部挫傷，
    故醫師為提醒告訴人頭部挫傷可能之後續發展，始在診斷證
    明書上記載「腦震盪」，無從以此證明告訴人當時確實受有
    「腦震盪」之傷勢，且查告訴人案發隔日後至陽明醫院就診
    時之病歷紀錄，其上僅記載「頭部其他部位鈍傷、右側前胸
    壁挫傷、左側前胸壁挫傷、頸部其他特定部位挫傷、頸部肌
    肉，筋膜和肌腱拉傷之初期照護」，亦未記載「腦震盪」之
    傷勢，有告訴人110年4月10日陽明醫院病歷資料在卷可佐（
    交易卷第35頁），復查全卷亦無證據證明告訴人有因本案車
    禍致腦震盪，是基於罪疑惟輕原則，應認本案被告之過失行
    為，並未致告訴人受有「腦震盪」之傷害。
　⒉次就陽明醫院於110年6月8日開立之診斷證明書中記載「上顎
    多數牙齒斷裂」傷勢部分：
　⑴參上開告訴人案發後翌日至陽明醫院就診之病歷內容，其中
    並未記載告訴人有何牙齒斷裂之傷勢，再經本院函詢陽明醫
    院該「上顎多數牙齒斷裂」傷勢如何判斷，陽明醫院則函覆
    以：「病人於110年4月10日門診時自訴中並沒有提到口腔內
    的受傷，但在4月13日回診時就提到口腔的受傷。但因疫情
    關係，病患戴著口罩，而且本院並沒有口腔外科，所以我只
    有依病人自述牙齒破裂，請他另外求診外院的口腔外科」等
    語，有陽明醫院111年4月20日陽字第1110401-26號函在卷可
    查（交易卷第125頁），故而，診斷證明書上記載之「上顎
    多數牙齒斷裂」傷勢，係告訴人於4月13日向陽明醫院醫生
    自述之傷勢，並非案發後翌日就診之傷勢，距案發(110年4
    月9日)也已逾4日，該「上顎多數牙齒斷裂」傷勢是否為本
    案事故所致已有疑問，再陽明醫院醫師亦表示並未親自就告
    訴人之口腔內為診療，更無從證明陽明醫院110年6月8日診
    斷證明書上記載「上顎多數牙齒斷裂」傷勢與本案車禍事故
    有何關聯。
　⑵再本院另依告訴人於案發後之健保就醫紀錄中得知告訴人於
    案發後之110年4月13日有至新民牙醫診所就醫（見調偵卷第
    82-83頁告訴人健保WebIR-個人就醫紀錄查詢資料），故本
    院除調閱告訴人於新民牙醫診所之病歷資料（見交易卷第22
    3-226頁），並函詢新民牙醫診所告訴人所指述「上顎多數
    牙齒斷裂」之傷勢是否為本案車禍所致，經新民牙醫所回覆
    以：「依據病患張靜雯110年4月13日主張上顎因意外撞擊有
    牙齒斷裂情形，本人診療時距事發已有數日，並非事故發生
    第一時間就診機構，依現存記憶，外觀上難以判斷事故原因
    ，建議貴院另洽第一時間就診機構外傷檢傷記錄，以為判斷
    基礎」等語，有新民牙醫診所111年7月23日回覆內容在卷足
    參（交易卷第251頁），從而，無論是陽明醫院或新民牙醫
    診所，均表示無法確認告訴人所指述「上顎多數牙齒斷裂」
    之傷勢是否為本案車禍事故導致，本院亦無從僅憑告訴人當
    庭提出之上排假牙照片即可推論有該傷勢，及認定該傷勢為
    本案車禍事故所致，故依罪疑惟輕原則，應認本案被告之過
    失行為，亦未致告訴人受有「上顎多數牙齒斷裂」之傷害。
　⒊綜上，本院認定陽明醫院110年6月8日診斷證明書中記載之「
    腦震盪」、「上顎多數牙齒斷裂」之傷勢，均非本案被告所
    致，惟本案檢察官係以單純一罪起訴，本院審理結果亦認為
    單純一罪，僅係認定犯罪事實之侵害法益內容與起訴事實有
    異，因全部犯罪事實並無可分之部分，故本院就認定不同部
    分只須於理由說明即可，尚無庸為不另無罪之諭知（最高法
    院98年度台上字第865號判決意旨參照），併此說明。
(四)再被告辯護人聲請傳喚案發當時在場之好市多員工林佳慧，
    然本案既經被告坦承如前述，應無傳喚證人林佳慧之必要，
    被告辯護人此部分聲請應予駁回。
參、論罪科刑：
一、核被告所為，係犯刑法第284條前段之過失傷害罪。　　
二、又被告於肇事後留在現場，經警員前往現場處理時，被告在
    場，並當場承認為肇事人等情，被告警詢筆錄（警卷第4頁
    ）、臺灣嘉義地方檢察署110年7月7日公務電話記錄（偵卷
    第5頁）附卷可查，核與自首要件相符，爰依刑法第62條前
    段規定減輕其刑。　　　
三、爰審酌被告駕駛堆高機應謹慎行駛，竟疏未注意，致本案車
    禍事故發生，實屬不該，而被告與告訴人間因調解金額未達
    成共識故未成立調解，有本院111年6月1日調解筆錄在卷可
    參（交易卷第245頁），兼衡被告於本案之過失程度、造成
    之實害等，及被告於本院審理中自陳之職業、智識程度、經
    濟狀況等（交易卷第360頁）一切情狀，量處如主文所示之
    刑，並諭知易科罰金之折算標準。
據上論斷，應依刑事訴訟法第299條第1項前段（採判決精簡原則
，僅記載程序條文），判決如主文。
本案經檢察官陳郁雯提起公訴，檢察官陳昱奉到庭執行職務。
中　　華　　民　　國　　111 　年　　10　　月　　 4　　日
                  刑事第九庭  法　官　沈芳伃
以上正本證明與原本無異。
如不服本判決應於收受判決後20日內向本院提出上訴書狀，並應
敘述具體理由；其未敘述上訴理由者，應於上訴期間屆滿後20日
內向本院補提理由書（均須按他造當事人之人數附繕本）「切勿
逕送上級法院」。告訴人或被害人如對於本判決不服者，應具備
理由請求檢察官上訴，其上訴期間之計算係以檢察官收受判決正
本之日期為準。
中　　華　　民　　國　　111 　年　　10　　月　　 4　　日
                              書記官　張簡純靜
【論罪條文】
《中華民國刑法第284條》
因過失傷害人者，處一年以下有期徒刑、拘役或十萬元以下罰金；致重傷者，處三年以下有期徒刑、拘役或三十萬元以下罰金。